【裁判字號】    92,簡,41
【裁判日期】    920331
【裁判案由】    綜合所得稅
【裁判全文】
高雄高等行政法院簡易判決                          九十二年度簡字第四十一號
    原      告  甲○○
    被      告  財政部高雄市國稅局
    代  表  人  乙○○局長
右當事人間因綜合所得稅事件，原告不服財政部中華民國九十一年十一月二十二日台
財訴字第○九一○○四九四七三號訴願決定，提起行政訴訟。本院判決如左：
    主  文
原告之訴駁回。
訴訟費用由原告負擔。
    事實及理由
一、原告八十九年度綜合所得稅結算申報，一般扣除額選用列舉扣除方式，列報捐贈
    新台幣（下同）二、四○○元、人身保險費九、三六○元、購屋借款利息三三六
    、四○四元，合計三四八、一六四元。被告原核定以其中購屋借款利息不符合規
    定否准認列扣除，重行核計結果，可列舉扣除金額計二六、六八八元，小於標準
    扣除額，乃按標準扣除額核定該年度一般扣除額六七、○○○元。原告不服，申
    經復查，未獲變更，遞經訴願，亦遭駁回，遂提起本件訴訟，主張依行為時所得
    稅法第十七條第一項第二款第二目第五小目及同法施行細則第二十四條之三規定
    ，只要符合以納稅義務人本人、配偶或受扶養親屬名義登記為其所有；納稅
    義務人本人、配偶或受扶養親屬於申報年度在該地址辦竣戶籍登記，且無出租或
    供營業使用；取具向金融機構辦理房屋購置貸款所支付當年度利息單據。每人
    每年三十萬元可扣除購屋借款利息，但以一屋為限。原告完全符合上開規定，且
    原告於民國（下同）六十八年購屋時，當時之銀行購屋貸款金額，只限購屋契約
    書所載價格之兩成，與現今之情形不同。為此，提起本件訴訟，聲明求為判決將
    訴願決定及原處分均撤銷云云。惟被告則以：原告本年度採列舉方式申報一般扣
    除額，其中購屋借款利息申報三三六、四○四元，並檢附聯邦銀行股份有限公司
    鳳山分公司出具之繳息清單為憑。經查原告之配偶謝清智於六十八年七月五日（
    原因發生日期六十八年五月三十一日）取得坐落高雄市三民區○○○街一三二巷
    二十四號房屋所有權，並於同年十月三十日提供該房屋及坐落基地供第一商業銀
    行股份有限公司設定抵押權，擔保權利價值為本金最高限額五○○、○○○元，
    嗣於七十五年三月六日、七十七年六月十五日、七十八年九月二十七日、八十八
    年一月七日以借新債償舊債方式陸續將系爭房屋（含坐落基地）提供予台灣銀行
    、高雄市第三信用合作社、彰化商業銀行股份有限公司及聯邦商業銀行股份有限
    公司設定抵押權，且原告亦在上開房屋設有戶籍，無出租或供營業使用，是原告
    主張向第一商業銀行之貸款及其後借新債償還原始貸款之部分確用於購買自用住
    宅。故被告按原告就系爭房屋之原始貸款金額與本年度貸款金額之比例計算，本
    年度得攤計認列之購屋借款利息應為三六、八八六元〔336,404元×（500,000
    元÷1.2）／3,800,000元＝36,886元〕，扣除儲蓄投資特別額二一、九五八元後
    ，可扣除金額一四、九二八元，重行核定一般扣除額為二六、六八八元（14,928
    元＋2,400元＋9,360元＝26,688元），小於標準扣除額，是被告按標準扣除額六
    七、○○○元認列，並無不合。至原告稱本年度購屋借款利息扣除額應認定三十
    萬乙節，查所得稅法第十七條第一項第二款第二目第五小目規定之購屋借款利息
    扣除額，係指「購買」自用住宅，向金融機構借款所支付之利息始得適用，此觀
    所得稅法施行細則第二十四條之三規定甚明。則原告欲主張購屋借款利息之扣除
    額時，應先證明系爭貸款資金係用於購置自用住宅或用於清償系爭房屋之買賣價
    金。惟本件系爭房屋借款原始貸款日期為六十八年十月三十日，擔保權利價值為
    本金最高限額為五○○、○○○元，以後年度雖陸續增加貸款至本年度未償還貸
    款金額三、八○○、○○○元，然原告迄今未能提出證據，證明其增加貸款部分
    與購買前揭房地有關，是被告否准認列，尚無違誤，原告所訴洵不足採等語，資
    為抗辯。
二、按「按前三條規定計得之個人綜合所得總額，減除左列免稅額及扣除額後之餘額
    ，為個人綜合所得淨額：一、免稅額．．．二、扣除額：．．．（二）列舉扣除
    額：．．．5.購屋借款利息：納稅義務人購買自用住宅，向金融機構借款所支付
    之利息，其每一申報戶每年扣除數額以三十萬元為限。但申報有儲蓄投資特別扣
    除額者，其申報之儲蓄投資特別扣除金額，應在上項購屋借款利息中減除；納稅
    義務人依上述規定扣除購屋借款利息者，以一屋為限。．．．」「本法第十七條
    第一項第二款第二目第五小目規定購屋借款利息之扣除，應符合左列各要件：一
    、以納稅義務人本人、配偶或受扶養親屬名義登記為其所有。二、納稅義務人本
    人、配偶或受扶養親屬於申報年度在該地址辦竣戶籍登記，且無出租或供營業使
    用。三、取具向金融機構辦理房屋購置貸款所支付當年度利息單據。」分別為行
    為時所得稅法第十七條第一項第二款第二目第五小目及同法施行細則第二十四條
    之三所規定。
三、本件原告八十九年度綜合所得稅結算申報，一般扣除額選用列舉扣除方式，列報
    捐贈二、四○○元、人身保險費九、三六○元、購屋借款利息三三六、四○四元
    ，合計三四八、一六四元，被告原核定以其中購屋借款利息不符合規定否准認列
    扣除，重行核計結果，可列舉扣除金額計二六、六八八元，小於標準扣除額，乃
    按標準扣除額核定本年度一般扣除額六七、○○○元，此有原告八十九年度綜合
    所得稅結算申報書、被告八十九年度綜合所得稅核定通知書等附原處分卷可稽，
    自堪信為真實。原告起訴雖主張其申報之購屋借款利息完全符合行為時所得稅法
    第十七條第一項第二款第二目第五小目及同法施行細則第二十四條之三規定，應
    予認列云云，惟查：
    1.行為時所得稅法第十七條第一項第二款第二目第五小目所規定之購屋借款利息
      扣除額，必須是納稅義務人「購買自用住宅」，而向金融機構借款所支付之利
      息為限，故納稅義務人欲主張購屋借款利息之扣除額時，自應先證明該利息係
      因購置自用住宅而發生始可；倘納稅義務人無法證明其借款利息為「購買自用
      住宅」所發生，自不得於申報所得稅時，列入扣除額中予以扣除，此觀乎該法
      條文義自明。
    2.經查，原告於八十九年度綜合所得稅結算申報，採列舉方式申報一般扣除額，
      其中購屋借款利息申報三三六、四○四元，固據原告提出聯邦銀行股份有限公
      司鳳山分公司出具之繳息清單附於原處分卷可佐。惟依卷附建物登記謄本所示
      ，原告之配偶謝清智於六十八年七月五日取得坐落高雄市三民區○○○街一三
      二巷二十四號房屋所有權，並於同年十月三十日提供該房屋及坐落基地供第一
      商業銀行股份有限公司設定抵押權，擔保權利價值為本金最高限額五○○、○
      ○○元。嗣謝清智復於七十五年三月六日、七十七年六月十五日、七十八年九
      月二十七日、八十八年一月七日陸續將系爭房屋（含坐落基地，下同）提供予
      台灣銀行、高雄市第三信用合作社、彰化商業銀行股份有限公司及聯邦商業銀
      行股份有限公司設定抵押權，雖原告主張其係以借新債償舊債方式向銀行貸款
      ，而原告亦有在上開房屋設籍，且系爭房屋亦無出租或供營業使用，系爭貸款
      均全部用於購買自用住宅云云。然系爭房屋之原始貸款日期為六十八年十月三
      十日，擔保權利價值為本金最高限額五○○、○○○元，而原告自陳當時之銀
      行購屋貸款金額，只限購屋契約書所載價格之兩成，以此換算，則系爭房屋於
      六十八年間初購時，其總金額應約為二百餘萬元。惟原告之配偶謝清智迄至八
      十八年度未償貸款金額竟高達三、八○○、○○○元，準此，原告欲主張購屋
      借款利息之扣除額時，自應先證明系爭貸款資金係全部用於購置系爭房屋之用
      或用於清償系爭房屋之買賣價金，惟原告始終無法提出具體資料供被告查核，
      以證明其增加貸款部分與購買系爭房屋有關，卻僅稱系爭貸款全部用於購買自
      用住宅，其申報之利息支出應准予全部認列云云，自難謂與與前揭行為時所得
      稅法第十七條第一項第二款第二目第五小目所規定之購屋借款利息扣除額，必
      須是納稅義務人「購買自用住宅」，而向金融機構借款所支付之利息為限之要
      件相符。是被告以其與「自用住宅購屋借款利息」列舉扣除之要件不符而予剔
      除，揆諸上揭法條規定，並無違誤。
四、綜上所述，原告所述皆不足採。被告原核定以其中購屋借款利息不符合規定否准
    認列扣除，並重行核計結果，可列舉扣除金額計二六、六八八元，小於標準扣除
    額，乃按標準扣除額核定該年度一般扣除額六七、○○○元，認事用法，洵無違
    誤。訴願決定予以維持，亦無不合，原告起訴意旨求為撤銷，為無理由，應予駁
    回。又本件為簡易訴訟案件，爰不經言詞辯論為之，附此說明。
五、據上論結，本件原告之訴為無理由，依行政訴訟法第二百三十三條第一項、第二
    百三十六條、第一百九十五條第一項後段、第九十八條第三項前段，判決如主文
    。
中      華      民      國    九十二    年      三      月    三十一    日
                              高雄高等行政法院第四庭
                                          法      官  邱政強
右為正本係照原本作成。
如不服本判決，應於送達後二十日內，向本院提出上訴狀並表明上訴理由，如於本判
決宣示後送達前提起上訴者，應於判決送達後二十日內補提上訴理由書（須按他造當
事人人數附繕本）。
提起上訴應預繳送達用雙掛號郵票七份（每份三十四元）。
中      華      民      國    九十二    年      三      月    三十一    日
                                          法院書記官  涂瓔純
附註：
行政訴訟法第二百三十五條（第一項、第二項）：
對於適用簡易程序之裁判提起上訴或抗告，須經最高行政法院之許可。
前項許可，以訴訟事件所涉及之法律見解具有原則性者為限。


司法院資訊處製作；財團法人民間司法改革基金會備份。
